臺灣士林地方法院民事判決
　　                                111年度勞訴字第54號
原      告  沙漠鵬
訴訟代理人  謝明諺律師
被      告  台灣高速鐵路股份有限公司
法定代理人  江耀宗
訴訟代理人  謝博隆
            盧志偉
            蔡慧馨律師  
上列當事人間請求確認僱傭關係等事件，本院於民國111年9月28
日言詞辯論終結，判決如下：
    主  文
一、確認兩造間僱傭關係存在。
二、被告應給付原告新臺幣壹萬肆仟貳佰貳拾陸元，及自民國一
    百一十一年四月一日起至清償日止，按週年利率百分之五計
    算之利息。
三、被告應自民國一百一十一年四月一日起至原告復職之日止，
    按月於每月最後一個工作日給付原告新臺幣柒萬參仟伍佰元
    ，及自各期應給付之次日起至清償日止，按週年利率百分之
    五計算之利息。
四、被告應自民國一百一十一年四月一日起至原告復職之日止，
    按月為原告提撥勞工退休準備金新臺幣壹仟肆佰柒拾元。
五、訴訟費用由被告負擔。
六、本判決第二項於原告以新臺幣肆仟柒佰伍拾元為被告供擔保
    後，得假執行。但被告如以新臺幣壹萬肆仟貳佰貳拾陸元為
    原告預供擔保，得免為假執行。
七、本判決第三項於原告按月以新臺幣貳萬肆仟伍佰元為被告供
    擔保後，得假執行。但被告如按月以新臺幣柒萬參仟伍佰元
    為原告預供擔保，得免為假執行。
八、本判決第四項於原告按月以新臺幣肆佰玖拾元為被告供擔保
    後，得假執行。但被告如按月以新臺幣壹仟肆佰柒拾元為原
    告預供擔保，得免為假執行。
    事實及理由
一、原告主張：
　㈠原告自民國90年2月1日起任職於被告，任國旅策略規劃暨發
    展部專員，薪資為每月新臺幣（下同）73,500元，發薪日為
    每月最後一個工作日。107年起，原告與同事即訴外人乙○○
    結識並私下往來頻繁，嗣原告之妻於108年3月間發現上情，
    以原告通訊軟體LINE帳號向乙○○發送訊息，以查明原告與乙
    ○○間互動情形，並以原告名義向乙○○切斷往來，之後即將乙
    ○○從原告通訊軟體LINE好友中刪除。同年9月，乙○○加入公
    司同事間LINE運動群組，與原已在群組中之原告繼續往來，
    原告之妻於109年3月間發現後，在該群組中再與乙○○發生激
    烈衝突，乙○○憤而退出群組後，竟於109年4月23日發送電子
    郵件予包含原告在內之前開群組成員，不實指控原告對其性
    騷擾，然乙○○最終自知理虧，遂再發送電子郵件予原告及原
    告之妻就該不實指控致歉，惟未一併向其他同事澄清事實。
    原告之妻認為不解何以原告遲未強硬要求乙○○澄清，似有袒
    護乙○○之嫌，更加深猜忌二人間之關係，為此陷入重度憂鬱
    與婚姻低谷。原告為挽救婚姻，並消彌乙○○前開不實指控行
    為對其職場名譽、婚姻關係所生之持續性不法侵害狀態，於
    109年9月間發電子郵件請求乙○○配合向原告之妻澄清，然未
    獲置理。110年3月22日，原告在配偶催促下再次請乙○○配合
    澄清，先於上午發電子郵件告知乙○○約見面，並以公司分機
    向乙○○說明意圖，乙○○僅表示正在忙，因至下班前均未獲得
    乙○○回應，原告於下班後在公司一樓大廳等候乙○○，見乙○○
    走出公司大門時跟出，嗣於捷運地下道欲上前與乙○○談話，
    但見乙○○刻意走避且拒絕談話，原告乃作罷離開。詎乙○○竟
    藉以挾怨指控原告當日行為構成性騷擾，向南港分局報案，
    並向被告提起性騷擾案件申訴。
　㈡被告於110年4月6日召開性騷擾事件申訴處理委員會（下稱性
    騷擾委員會）會議，以缺乏直接證據為由，認定性騷擾不成
    立。乙○○不服，提起再申訴，經臺北市社會局110年11月1日
    裁處書裁處性騷擾成立。被告又於110年11月24日受理乙○○
    就同一騷擾事件提出之重複申訴，並於同年月30日召開性騷
    擾委員會會議，認定性騷擾成立。110年12月8日，原告先經
    主管口頭通知審議結果，及將給予重大懲處，再經人資專員
    以電子郵件通知審議結果。110年12月14日，被告召開獎懲
    審議會議，會議中人資主管再次口頭向原告確認將予懲處。
    111年3月9日，被告召開「複評會議」，形式維持110年11月
    30日性騷擾委員會會議結果，並將審議結果再度函知原告。
    111年3月22日，被告以原告違反工作規則情節重大為由解雇
    原告，表明最後工作日為同年月25日，但即刻起不必再上班
    ，並收走原告識別證與職章。
　㈢被告係在認定「原告存在性騷擾行為」之基礎上，進一步認
    定原告違反「台灣高速鐵路股份有限公司：管理規章-人事
    類（THSRC-BA0-000-000）工作規則」（下稱工作規則）第6
    .11.1.f與6.11.2.b等規定。而被告認定「原告存在性騷擾
    行為」，無非係以其內部110年11月30日性騷擾委員會會議
    之調查結果為據。惟該會議有下列瑕疵：
　　⒈程序瑕疵：
　　　依被告108年12月16日公布實施，且110年11月24日尚在適
       用期間之「台灣高速鐵路股份公司：管理規章-人事類（
      THSRC-BA0-000-000）性騷擾事件防治及處理辦法」（下
      稱性騷擾事件辦法）第6.4.b規定：「同一性騷擾事件已
      經依性別工作平等法或性騷擾防治法調查（含申復）完畢
      ，並將調查結果函復當事人者，不得就同一事由再提申訴
      」。乙○○於110年3月間提出之性騷擾申訴事件，業經被告
      110年4月6日性騷擾委員會會議調查完畢，認定性騷擾事
      件不成立，並函知原告與臺北市社會局。乙○○以臺北市社
      會局裁處書為新事證再次向被告提出性騷擾申訴案件，與
      110年3月間提出者為同一性騷擾事件，依上開規定，被告
      不得再行受理。被告違反上開規定重複受理，存在嚴重程
      序瑕疵，故其所召開110年11月30日性騷擾委員會會議因
      此無效。　　　
　　⒉實質認定重大違誤：
　　　綜合整體事件背景以觀，109年3月22日原告之妻與乙○○在
      原告同事LINE群組中爆發衝突前，原告與乙○○之互動堪稱
      良好，原告客觀上不存在與性或性別有關之踰矩行為，乙
      ○○主觀上就此等期間之互動情況亦無任何與性別有關之不
      快、冒犯、侮辱感、損害人格尊嚴等感受。其後，原告與
      乙○○之聯繫乃至110年3月22日下班後追上乙○○之行為，均
      係出於請求乙○○協助處理上開糾紛之「正當權利行使」行
      為，核與性和性別無涉。況乙○○在原告已事前告以要處理
      上開糾紛之前提下，對於原告110年3月22日下班後所為何
      來知悉甚詳，主觀上無由產生與性別有關之不快、冒犯、
      侮辱感、損害人格尊嚴等感受。意即，原告110年3月22日
      當日以及此前之行為，均不構成性騷擾。被告110年11月3
      0日性騷擾委員會會議不僅未就乙○○提出性騷擾申訴案之
      動機、整體事件背景等狀況予以詳查，逕捨原告所提出之
      事證不採，無視乙○○在指控原告性騷擾前與原告及原告之
      妻存在嫌隙，可能挾怨報復之事實，片面採取乙○○之說詞
      ，且不顧社會局之裁處結果仍於訴願程序中尚未確定，逕
      自做出性騷擾成立之認定，有曲理媚俗、恣意羅織原告入
      罰之嫌，顯存在重大違誤而不足採。
　㈣退步言之，依被告性騷擾事件辦法第6.10.a及6.10.b規定可
    知，被告對於涉及性騷擾事件員工之懲戒方式，尚須視個案
    違規行為是否達到情節重大而不同，僅於情節重大時方得依
    其工作規則辦理解僱作業。縱認原告有性騷擾行為與違反工
    作規則之情事，然係源於其與乙○○間職場外私人糾葛恩怨而
    來，跟追行為事出有因，且係針對乙○○單一個人為之，與一
    般單純性騷擾行為係行為人以職場中不特定人為對象，造成
    職場同仁普遍恐懼與敵意環境等情有別，未達到情節重大之
    程度，被告驟然採取解僱之懲戒手段，欠缺最後手段性與相
    當性，其依勞動基準法（下稱勞基法）第12條第1項第4款終
    止兩造間勞動契約應不合法。
　㈤再退步言，縱認原告存在性騷擾行為違反工作規則情節重大
    等情事，然被告於110年11月30日性騷擾委員會會議做出調
    查結論時，已就原告所涉性騷擾申訴案件調查完成，且就「
    原告存在性騷擾行為違反工作規則重大」乙事獲得客觀上之
    確信，因而才會在此基礎上進一步告知原告要重大懲處，被
    告遲於111年3月22日才向原告主張行使勞基法第12條第1項
    第4款之終止權，已罹於同條第2項所定之30日內除斥期間，
    兩造間勞動契約應繼續存在。
　㈥兩造間勞動契約既繼續存在，被告明確預示拒絕受領原告提
    供之勞務，已構成受領勞務遲延。爰提起本件訴訟，請求確
    認兩造間僱傭關係存在，並依兩造間僱傭契約及民法第487
    條前段、勞基法第56條第1項規定，請求被告按月給付薪資
    本息及提撥勞工退休準備金。聲明為：
　　⒈確認兩造僱傭關係存在。
　　⒉被告應給付原告14,226元，及自111年4月1日起至清償日止
      ，按週年利率5％計算之利息；暨自111年4月1日起至原告
      復職之日止，按月於每月最後一個工作日給付原告73,500
      元，及自各期應給付之次日起至清償日止，按週年利率5％
      計算之利息。
　　⒊被告應自111年4月1日起至原告復職之日止，按月為原告提
      撥勞工退休準備金1,470元。　　
二、被告則以下列情詞置辯：
  ㈠乙○○於110年11月24日以臺北市社會局裁處書為新事證，向被
    告提起性騷擾申訴，因有新事證，被告自有權受理案件，並
    非再行受理同一性騷擾事件申訴案，無違反性騷擾事件辦法
    第6.4b規定。
  ㈡被告係依法受理性騷擾事件，自有調查權，調查結果亦有法
    律效力。經被告性騷擾委員會調查後，於110年11月30日會
    議結論為原告性騷擾事件成立。被告即另依性騷擾事件辦法
    規定召開獎懲審議委員會，由獎懲審議委員會做成「大過二
    次之懲處」。惟本案因性騷擾委員會前二次會議結論落差甚
    大，被告為求謹慎，決定本案須重新審查，乃依性騷擾事件
    辦法第6.10規定，召開性騷擾事件申訴處理複評委員會（下
    稱複評委員會），透過法律、職場兩性或性別工作平等領域
    之專家加入為外部委員，以確認本案之最終結論。111年3月
    9日複評委員會複評本案，經七位複評委員（四位公司內部
    委員、三位外部專家學者）檢視相關卷證及充分討論後，對
    110年11月30日性騷擾委員會會議結論之妥適性表示認同。
    被告遂經內部陳核程序，而於111年3月11日確認乙○○110年1
    1月24日對原告提起申訴之性騷擾事件成立，並依勞基法第1
    2條第1項第4款規定終止雙方勞動契約。
  ㈢原告對乙○○之性騷擾事件，業經臺北市政府及衛生福利部認
    定成立在案，可見被告對該事件之調查結果及認定並未違背
    事實，亦符合法律規定。而依工作規則第6.11.2規定，在工
    作場所對同仁有性騷擾及性侵害之行為者，即屬違反工作規
    則情節重大，符合勞基法第12條第1項第4款規定，被告得不
    經預告終止契約，故被告終止勞動契約並無違法。且被告為
    運輸服務業，從業人員多需與旅客接觸並提供旅運服務，因
    此對於性騷擾防治十分注重，絕不容許工作場所中發生性騷
    擾事件，除透過內部網站及各場站工作地點之佈告欄宣導外
    ，亦透過公司之數位學習系統持續向全體同仁宣導性騷擾防
    治課程。經被告調閱原告修課紀錄皆為合格完訓，顯見被告
    已盡宣導之責，惟原告仍嚴重違反公司相關規定，對公司同
    事性騷擾。被告雖於知悉有性騷擾之情形時，採取立即有效
    之糾正及補救措施，就雙方之上班地點與時間做必要之隔離
    規定，惟原告及乙○○之服務單位均在總公司，二人仍不免於
    總公司之開放區域、會議室或進出大樓必經之地相遇，乙○○
    因此頻頻向被告反應，又在原告之認知中，似乎僅有「肢體
    接觸」方構成性騷擾，事發至今，原告仍一再否認有性騷擾
    行為，一再以其妻為藉口卸責，顯然未意識到其行為錯誤所
    在，如使原告繼續工作，恐造成被告員工及乙○○之恐慌及對
    職場工作環境之不安全、不信任感，如原告在不正確之觀念
    下，對工作接觸之地方政府或各觀光旅遊業者之他人為性騷
    擾行為，將對被告之聲譽及形象造成莫大且難以挽回之傷害
    ，故被告解僱原告實為不得已之最後手段。
  ㈣本件經複評委員會之審理結果，原告之性騷擾事件方屬確定
    成立，且依被告工作規則、獎懲辦法及性騷擾事件辦法規定
    ，被告性騷擾委員會及獎懲審議委員會做成之決議，最終仍
    須經公司內部程序並經權責主管核決後使生效力。故被告於
    111年3月9日複評委員會確認後，經內部陳核作業，由權責
    主管於同年月11日核決解雇原告，被告嗣於同年月22日通知
    原告終止勞動契約，並無超過30日除斥期間，該終止行為應
    為有效。
  ㈤聲明為：
　　⒈原告之訴駁回。
　　⒉如受不利判決，願供擔保請准宣告免為假執行。
三、本院之判斷：
  ㈠按勞工違反勞動契約或工作規則，情節重大者，雇主得不經
    預告終止契約。雇主依該款規定終止契約者，應自知悉其情
    形之日起，30日內為之，勞基法第12條第1項第4款、第2項
    分別定有明文。本件兩造就原告對乙○○所為究否構成性騷擾
    行為、情節是否屬重大而已符合解雇最後手段性等節，固多
    有爭執。惟被告既主張係依勞基法第12條第1項第4款終止兩
    造間勞動契約（見本院卷二第319頁），依下列事證，可知
    被告行使勞基法第12條第1項第4款終止權，已逾30日除斥期
    間，其終止應不生效力：
　　⒈查乙○○於110年11月24日所提性騷擾申訴案，經被告性騷擾
      委員會調查後，於110年11月30日會議結論為原告之性騷
      擾事件成立，此為被告所不爭執（見本院卷二第21頁）。
      又被告依上開會議結論，於110年12月14日召開獎懲審議
      委員會，決議：「國旅策略規劃及推廣部/專員甲○○（A01
      1840），於2021年11月30日公司『性騷擾事件申訴處理委
      員會』審理決議為性騷擾案成立，符合公司『工作規則』之
      懲處事由，情節重大者。委員會同意提報單位之建議，依
      『獎懲辦法』大過1款『符合公司工作規則之懲處事由，情節
      重大者』，給予以大過二次之懲處。」，有會議簽名單及
      會議記錄可稽（見本院卷二第252-255頁）。可知被告早
      於110年12月14日前已知悉原告違反工作規則情節重大之
      情事，則被告至111年3月22日方以解雇通知書通知原告終
      止雙方勞動契約（此為被告所不爭執，見本院卷二第21-2
      2頁），自已逾上開法條規定之30日除斥期間。
　　⒉被告雖辯稱本件於111年3月9日複評委員會確認後，原告之
      性騷擾事件方屬確定成立云云。然：
　　　①依被告108年12月16日公布實施、110年12月14日尚在適
        用期間之性騷擾事件辦法第6.10 a)規定：「性騷擾行
        為業經調查屬實，員工關係部應依本公司管理規章人事
        類『獎懲辦法』（THSRC-BA0-000-000）之規定進行獎懲
        審議作業，對被申訴人施以適當的懲處」（見本院卷二
        第106頁），佐以110年12月14日獎懲審議會議會議記錄
        中記載：「秘書組說明：...3.2021年11月，申訴人（
        即本案原告）以新事證之由提出新申訴案，2021年11月
        30日召開本公司性騷擾委員會，經委員會審議討論後，
        決議本性騷擾案成立。4.今管理單位國旅策略規劃及推
        廣部依據性騷擾委員會於2021年11月30日決議成立性騷
        擾案之結果，依『工作規則』與『獎懲辦法』提報懲處，建
        議對沙員給予二大過之懲處，以完成後續相關行政懲處
        程序」、「主席：本案是你的性騷擾案經公司『性騷擾
        事件申訴處理委員會』審理成立後，所召開的獎懲審議
        委員會議...」、「獎懲審議委員會決議：1.國旅策略
        規劃及推廣部/專員甲○○（A011840），於2021年11月30
        日公司『性騷擾事件申訴處理委員會』審理決議為性騷擾
        案成立，符合公司『工作規則』之懲處事由，情節重大者
        。委員會同意提報單位之建議，依『獎懲辦法』大過1款『
        符合公司工作規則之懲處事由，情節重大者』，給予以
        大過二次之懲處。」（見本院卷二第253、254、255頁
        ），可見被告係依據110年11月30日性騷擾委員會之調
        查結果，認定「性騷擾行為業經調查屬實」，方依上開
        規定於110年12月14日召開獎懲審議委員會，進行獎懲
        審議作業，則斯時被告客觀上已可確認原告有上開性騷
        擾爭議之事實，而有違反工作規則之情事，符合勞基法
        第12條第2項「知悉其情形」之要件。
　　　②又被告所謂「複評機制」係於110年12月29日以備忘錄增
        訂（見本院卷一第148頁），已係上開性騷擾委員會調
        查完畢、獎懲審議委員會依調查結果做出獎懲審議決定
        之後，被告既已依當時原有規定就原告之性騷擾爭議做
        出決定，自不得執嗣後新增之內部程序否認先前決定之
        作成。且依111年3月9日複評委員會會議記錄記載：「
        秘書組說明：1...複評委員會職責：本委員會屬複核性
        質，不再針對案件進行事實調查，依據之前兩次申訴處
        理委員會卷證，重新審理結果之妥適性，並給予審議結
        果，作成附理由之決議與建議。」（見本院卷二第289
        頁），可知複評委員會並無事實調查功能，僅單依先前
        卷證資料進行決議，意即，對於原告是否存在違反工作
        規則情節重大之事實，被告之調查程序早於110年11月3
        0日性騷擾委員會會議完成。被告知悉原告性騷擾爭議
        之事實既未改變，亦未再為其他調查行為，自不得以被
        告嗣後新增之內部程序，與被告何時知悉原告有受懲戒
        之事由混為一談，而使除斥期間起算點延後。否則雇主
        已知悉員工有應懲戒事由，卻新增內部程序或遲不進行
        ，而無庸起算除斥期間，不啻使雇主有操控除斥期間之
        機會，而令勞動契約處於不安定之狀態，顯與勞基法第
        12條第2項使勞資爭端及時確定之意旨相悖。是被告此
        辯尚非可採。
　　⒊被告雖又抗辯其性騷擾委員會及獎懲審議委員會做成之決
      議，最終仍須經公司內部程序並經權責主管核決後使生效
      力云云。惟勞基法第12條第2項之除斥期間係以「自知悉
      其情形之日起」為起算日，即只要雇主知悉員工有違反工
      作規則情節重大之情事，除斥期間即開始起算，並不以雇
      主公司內部簽核程序完成為必要，亦不以此為除斥期間之
      起算點，否則將使雇主有操控除斥期間之機會，故被告此
      項抗辯亦非可採。
　　⒋至原告雖聲請傳喚乙○○，以釐清原告是否成立性騷擾云云
      （見本院卷二第380、393頁）。然不論原告對乙○○所為究
      否構成性騷擾，被告行使勞基法第12條第1項第4款終止權
      已逾30日除斥期間，其終止應不生效力，已如前述，爰認
      無傳喚之必要，附此敘明。
  ㈡兩造間僱傭關係是否仍存在？原告請求確認兩造間僱傭關係
    存在，並請求被告按月給付薪資及提撥勞工退休準備金，是
    否有理由？
　　⒈被告解雇原告之行為並不合法，已如前述，兩造間僱傭關
      係自仍存在，原告因被告之否認私法上地位受有危險，其
      請求確認兩造間僱傭關係存在自具確認利益，且為有理由
      。
　　⒉兩造間僱傭關係既繼續存在，原告依兩造間僱傭契約請求
      被告繼續給付薪資，即屬有據。按給付有確定期限者，債
      務人自期限屆滿時起，負遲延責任；遲延之債務，以支付
      金錢為標的者，債權人得請求依法定利率計算之遲延利息
      ；應付利息之債務，其利率未經約定，亦無法律可據者，
      週年利率為5％，民法第229條第1項、第233條第1項分別定
      有明文。查被告並不爭執其解雇原告時原告之月薪為73,5
      00元（見本院卷二第21頁）；又依被告工作規則第6.23 c
      )規定：「公司除與員工另有約定外，於每月最後一個工
      作日給付員工薪資。匯入由公司指定金融機構之員工個人
      薪資帳戶。若發放日為公司指定金融機構之休假日，則提
      前一日發放。」（見本院卷二第49-50頁），即被告之薪
      資給付義務訂有期限即每月最後一個工作日。則原告請求
      被告給付111年3月薪資差額14,226元（見本院卷一第32頁
      薪資單）及自111年4月1日起算之法定遲延利息；暨自111
      年4月1日起至原告復職日止，按月於每月最後一個工作日
      給付73,500元，及自各期應給付之次日起算之法定遲延利
      息，當屬有據。
　　⒊按雇主應依勞工每月薪資總額2％至15％範圍內，按月提撥勞
      工退休準備金，專戶存儲，並不得作為讓與、扣押、抵銷
      或擔保之標的；其提撥之比率、程序及管理等事項之辦法
      ，由中央主管機關擬訂，報請行政院核定之。勞基法第56
      條第1項定有明文。兩造間僱傭關係繼續存在，已如前述
      ，且被告就如認兩造間僱傭關係存在，被告應依勞基法第
      56條第1項規定按月為原告提撥勞工退休準備金1,470元乙
      節並不爭執（見本院卷二第385頁），則原告依前揭規定
      ，請求被告按月提撥勞工退休準備金1,470元，亦屬有據
      。
四、從而，原告依兩造間僱傭契約及民法第487條前段、勞基法
    第56條第1項規定，請求：①確認兩造間僱傭關係存在。②被
    告應給付原告14,226元，及自111年4月1日起至清償日止，
    按週年利率5％計算之利息；暨自111年4月1日起至原告復職
    之日止，按月於每月最後一個工作日給付原告73,500元，及
    自各期應給付之次日起至清償日止，按週年利率5％計算之利
    息。③被告應自111年4月1日起至原告復職之日止，按月為原
    告提撥勞工退休準備金1,470元，均有理由，應予准許。
五、本判決金錢給付勝訴部分，爰依勞動事件法第44條第1、2項
    規定，依職權宣告假執行，並定被告以相當金額供擔保後，
    得免為假執行。
六、本件判決基礎已臻明確，兩造其餘攻防方法及訴訟資料經本
    院斟酌後，核與判決結果不生影響，故不另一一論述，併此
    敘明。
七、據上論結，原告之訴為有理由，依法判決如主文。
中　　華　　民　　國　111　　年　　10　　月　　26　　日
                  勞動法庭  法　官  謝佳純
以上正本係照原本作成。
如對本判決上訴，應於判決送達後20日內向本院提出上訴狀，若
委任律師提起上訴者，應一併繳納上訴審裁判費，否則本院得不
命補正逕行駁回上訴。
中　　華　　民　　國　　111 　年　　10　　月　　26　　日
                              書 記 官  陳怡文